# 求教陈版，上市公司以股份+现金方式反向购买合并报表的编制

提问人：arshavin23 时间：2018-05-30 18:11:59
李友菊 、谢树志在《财务与会计》2016.17期发表过一篇文章《关于反向购买下合并财务报表编制的探讨》。文章举了一个例子：
2015 年 4 月初，甲公司（上市公司）向A自然人、B自然人、C自然人、D有限合伙公司以及E有限合伙公司共发行普通股 2600 万和货币资金 5278 万元作为支付对价购买乙公司（非上市公司，与甲公司之前不存在关联关系）80%的股权，发行价格按甲公司前 20 个交易平均价格的90%确定，即每股价格为18.85元。重组完成后，A自然人与B自然人（注：为夫妻关系）成为甲公司的第一大股东，并且控制了改组后的甲公司董事会，本次交易构成了反向收购。在购买日，甲公司所有者权益总额为 40030 万元，其中股本 2900 万元，资本公积 6050 万元，盈余公积 8220 万元，未分配利润 22860 万元。假设甲公司所有者权益的公允价值等于其账面价值。乙公司所有者权益总额为 21080 万元，其中，股本为 1392 万元，资本公积 5620 万元，盈余公积 6450 万元，未分配利润 7618 万元。此外，甲公司还向无关联关系的F投资有限公司管理的丙私募基金定向增发股票 220 万股，募集配套资金 4147 万元。
甲公司在其个别财务报表中：定向增发+支付现金获取对乙公司股权。 文章中将甲公司支付的现金 5278 万元按增发股票的单位公允价值折合为股份，在合并财务报表中视同甲公司减资进行会计处理，并同时将支付现金确认的长期股权投资进行抵销。编制乙公司假定发行股票的调整分录。甲公司在该项企业合并中为取得乙公司80%的股权而向乙公司的原股东增发了 2600 万普通股，支付现金5278 万元折合的股份数=5278/18.85=280（万股），合并后乙公司原股东（持有其80%股权的股东）持有甲公司的股份数（包括支付现金折合的股份）占甲公司的实际股份数（不包括支付现金折合的股份）的比例
=（2600+280）/（2900+220+2600）≈50.35%。相同的股权比例计算乙公司模拟发行的股票数量=（1392×80%）/50.35%-1392×80%≈1098.13（万股），其公允价值总额=1098.13×48.75≈53534（万元）。
请问陈版，这样将现金折算为股份处理的方式合理吗？编制合并报表的时候，甲公司股权公允价值为
（2900+220）*18.85=58812，然而按照文章里的算法，模拟发行的股份公允价值是 53534 ，那就没办法100%购买甲公司股权了吧？

回答人：chenyiwei
在反向购买交易中，会计上被购买方（法律上母公司）支付给会计上购买方原股东的现金应作为权益分派处理，不能折合为股份计入合并成本。